【裁判字號】    97,竹簡,584
【裁判日期】    971027
【裁判案由】    返還消費借貸款
【裁判全文】
臺灣新竹地方法院民事簡易判決         97年度竹簡字第584號
原      告  和潤企業股份有限公司
法定代理人  丙○○
訴訟代理人  甲○○
被      告  乙○○○○○○○○.
上列當事人間請求返還消費借貸款事件，本院於民國97年10月14
日辯論終結，判決如下：
    主      文
被告應給付原告新臺幣拾萬元，及自民國九十四年十一月八日
起至清償日止，按年利率百分之二十計算之利息。
訴訟費用由被告負擔。
本判決得假執行。
    事實及理由
一、程序部分：
    本件原告原係向本院聲請核發支付命令，惟被告業於法定期
    間內提出異議，依據民事訴訟法第519條第1項規定，及應以
    原支付命令之聲請視為起訴。
二、事實摘要：
（一）原告主張：被告之被繼承人蔣德勝於民國94年10月5日向
      原告與訴外人中國信託商業銀行股份有限公司（下稱中國
      信託商業銀行）合作之貸款新臺幣（下同）300,000元，
      並簽定貸款借據暨動產抵押契約書，以動產擔保交易設定
      動產抵押方式，將其所有之車牌號碼Q3─5170號中華廠牌
      自用小客車（下簡稱系爭車輛）設定抵押權與中國信託商
      業銀行，約定貸款期間自94年10月17日至97年10月17日止
      ，以每月為一期支付11,149元月攤還額，若未按期支付任
      一期款逾7日時，中國信託商業銀行得對到期未付各期款
      中之本金月攤還額自各期款之到期日起付清該項逾期未付
      分期款之日止，按年息查分之20逐日加收遲延利息，且喪
      失分期攤還之權利，應就其全部應付帳款一次全數繳清，
      嗣中國信託商業銀行於94年12月15日將前開債權及物權讓
      與原告。詎被繼承人蔣德勝全未付款，依約已喪失期限利
      益，應一次全數清償，尚積欠貸款金額300,000元及自94
      年11月8日起按上開約定利率計算之利息，惟被告之繼承
      人蔣德勝於95年2月18日死亡，依民法第1148條、第1153
      條第1項之規定，應由蔣德勝之繼承人即被告蔣月文繼承
      債務，且查被告未為拋棄繼或限定繼承，為此依消費借貸
      及繼承之關係提起本件訴訟，請求被告與其他繼承人連帶
      給付如主文所示之金額及利息 (繼承人蔣新妹、蔣德健業
      經申請核發支付命令確定)。
（二）被告則以其與被繼承人蔣德勝素未往來，不知道自己為何
      要繼承，亦不想繼承置辯，並聲明：原告之訴駁回及訴訟
      費用由原告負擔。
三、本院之判斷：
（一）原告主張前揭之事實，業據其提出與其所述相符之貸款借
      據暨動產抵押契約書、債權讓與契約書、戶籍謄本、本院
      97年5月9日新院雲民慎字第8935號函、繼承系統表、戶籍
      登記簿影本等件為證，堪信原告之主張為真實。
（二）至被告抗辯不知為何要繼承，亦不想繼承乙節。按遺產繼
      承，除配偶外，依1.直系血親卑親屬2.父母3.兄弟姊妹4.
      祖父母之順序定之，為民法第1138條所明文；次按，繼承
      人自繼承開始時，承受被繼承人財產上一切權利、義務，
      繼承人對於被繼承人之債務負連帶責任，亦為民法第1148
      條前段、第1153條第1項所明定。經查，被告之被繼承人
      蔣德勝無配偶亦無直系血親卑親屬，父母復雙亡，僅餘目
      前尚生存之姊蔣月文、妹蔣新妹及弟蔣德健三人可為繼承
      人，此有原告所提之繼承系統表、戶籍登記簿及戶籍謄本
      附卷可證，且被告到庭時亦自承其為被繼承人蔣德勝之胞
      姊，是被告為蔣德勝之繼承人，應屬無疑；又因被告並未
      依法為拋棄或限定繼承，復經原告提供本院97年5月9日新
      院雲民慎字第8935號函文為憑，且被告於本院97年10月14
      日訊問時亦表示沒有辦理拋棄繼承或限定繼承，是依上開
      民法規定，被告自繼承開始時，即承受被繼承人財產上一
      切權利、義務，故被告所辯，顯無足採。
（三）從而，原告依消費借貸暨動產抵押及繼承之法律關係，訴
      請被告與訴外人即蔣德勝之繼承人蔣新妹及蔣德健連帶
      (繼承人蔣新妹及蔣德健業經原告聲請核發支付命令確定)
      給付如主文第1項所示之金額及利息，即無不合，應予准
      許。
四、本件係依民事訴訟法第427條第1項適用簡易訴訟程序所為被
    告敗訴之判決，爰依職權宣告假執行。
五、據上論結，本件原告之訴為有理由，依民事訴訟法第436條
    第2項、第385條第1項前段、第78條、第389條第1項第3款，
    判決如主文。
中    華    民    國    97    年    10    月    27    日
                  新竹簡易庭  法  官  陳順珍
以上正本係照原本作成。
如對本判決上訴，須於判決送達後20日內向本院提出上訴狀。
中    華    民    國    97    年    10    月    27    日
                              書記官  周育瑜


司法院資訊處製作；財團法人民間司法改革基金會備份。
